【裁判字號】    89,交訴,69
【裁判日期】    900413
【裁判案由】    過失致死
【裁判全文】
臺灣宜蘭地方法院刑事判決                          八十九年度交訴字第六九號
    公  訴  人  臺灣宜蘭地方法院檢察署檢察官
    被      告  丁○○
    選任辯護人  楊德海
右列被告因過失致死案件，經檢察官提起公訴（八十九年度偵字第一四三三號），本
院判決如左：
    主  文
丁○○從事業務之人，因業務上之過失致人於死，處有期徒刑陸月，如易科罰金，以
參佰元折算壹日，緩刑參年。
    事  實
一、丁○○以務農為業，駕駛農用拼裝車載送所種植農作物及肥料為其務農之附隨業
    務，係從事業務之人，於民國八十九年四月六日上午上午八時三十分許，違規駕
    駛無牌照號碼之農用拼裝車為他人載運廢棄土石欲前往其農地填土，行經宜蘭縣
    三星鄉行建村田心橋南端之村道，由西往東方向欲駛入田心橋南端無號誌之十字
    交叉路口時，原應注意汽車行進中駕駛人應注意車前狀況，隨時採取必要之安全
    措施，又行經無號誌交岔路口時，應減速慢行，作隨時停車之準備，並依遵行車
    道行駛之規定，而當時天候雨，日間自然光線，路面無缺陷且視距良好，並無不
    能注意之情事，竟疏未注意，未謹慎慢行復跨中心線行駛，且未注意前方及交岔
    路口車輛之動態，因而撞及適由王少華所駕駛從北往南（萬富往羅天公路）方向
    行駛、與丁○○所駕駛農業拼裝車相較屬左方車而違規未讓右方之農業拼裝車先
    行之車號ＲＥＩ─５３０號輕機車，致該機車倒地，王少華受有左後枕骨部挫裂
    傷合併血腫之傷害，經送醫急救後於同年月七日凌晨零時許因腦挫傷合併爐內出
    血傷重不治死亡。丁○○於車禍發生後警察趕赴現場時，當場表示為肇事者而自
    首。
二、案經丁○○向警方自首而受裁判暨王少華之夫丙○○訴由宜蘭縣警察局三星分局
    報請臺灣宜蘭地方法院檢察署檢察官相驗後偵查起訴。
    理  由
一、訊據被告丁○○對於其以務農為業，而購買前揭無牌照農用拼裝車供其平日載送
    肥料及稻穀，前揭時、地因其農地經重劃後產生一深溝，剛好有人委託其載運廢
    棄土石，所以駕駛該農用拼裝車欲運送前往其農地埋填，因而行經宜蘭縣三星鄉
    行建村田心橋南端十字交叉路口，未謹慎慢行復跨中心線行駛，且未注意前方及
    交岔路口車輛之動態，發生被害人王少華所駕駛從北往南方向行駛之車號ＲＥＩ
    ─５３０號輕機車倒地，被害人因而傷重不治死亡之事實固坦承不諱，惟辯稱：
    其當時並未撞倒被害人，可能是被害人一時緊張摔車跌倒云云，而辯護人則為被
    告辯護稱：被害人當時可能將安全帽放置於機車購物籃內，未依規定戴安全帽，
    且事後被害人就醫時，因家屬無法及時簽署開刀同意書有所延誤，才會造成被害
    人頭部受傷不治死亡云云。然查：(1)被告於右揭時、地駕駛農用拼裝車與被害人
    王少華所駕駛之機車發生擦撞，致被害人駕駛之機車倒地之事實，業據被告於警
    訊及偵查中供承稱：其行經該處時突然看見被害人之機車疾速騎來，雖然其有踩
    煞車，但該機車還是撞倒其車前之保險桿，保險桿上之霧燈有被撞歪等語綦詳，
    核與卷附農用拼裝車霧燈歪斜之照片一幀相符，堪信兩車當時確有發生擦撞情事
    屬實。(2)又當日事發時為雨天，警員據報前往現場處理時，在被害人所駛車道之
    對向車道有安全帽一頂掉落地面之情，有道路交通事故調查報告表及現場照片六
    幀附於本案相驗卷宗，是衡諸常情，一般民眾縱平日因氣候悶熱或戴、卸麻煩等
    緣故，於騎乘機車時常違規未戴安全帽，然遇雨天時為阻擋風雨、防止頭髮面部
    淋濕等考量，反而均會加戴安全帽，故現場確有發現安全帽一頂，顯見被害人於
    雨天騎乘機車時，應無寧可冒雨前行而將足供局部遮風避雨之安全帽放置於車前
    購物籃不用之可能，足認被害人當日確有戴安全帽，僅因兩車發生相撞時產生撞
    擊力，導致騎人車倒地時，安全帽受撞擊鬆脫滾落至對向車道。(3)本件車禍發生
    後，被害人隨即經救護車送至財團法人羅許基金會羅東博愛醫院急救，由於頭骨
    破裂、顱內出血，嚴重顱內水腫，醫師欲執行開腦手術前發生瞳孔放大、血壓下
    降、心跳緩慢、腦水腫厲害、生命跡象不穩定等現象，致無法執行開腦手術而轉
    送加護病房觀察，嗣經醫師給予生壓劑及強心劑維持生命象徵，仍延至翌日凌晨
    零時許心跳停止，急救無效死亡，期間並無因家屬而延誤開刀情事，亦有財團法
    人羅許基金會羅東博愛醫院九十年二月二十日（九十）羅博醫字第二０一三三號
    函暨急救過程說明、病歷資料影本一件在卷可佐。(4)被害人王少華因本件車禍腦
    挫傷合併爐內出血傷重不治死亡，經臺灣宜蘭地方法院檢察署檢察官督同法醫相
    驗屬實，製有勘驗筆錄、相驗屍體證明書、驗斷書等在卷可憑。而按汽車行駛時
    ，駕駛人應注意車前狀況，並隨時採取必要之安全措施；汽車行經無號誌之交叉
    路口，應減速慢行，做隨時停車之準備；汽車在雙向二車道行駛時，在劃有分向
    限制線之路段，不得駛入來車之車道內，道路交通安全規則第九十四條第三項、
    第九十三條第一項第四款、第九十七條第二款分別定有明文。被告駕車自應注意
    上開安全規定，且當時天候雖為雨天，然係日間自然光線，路面無缺陷且視距良
    好，並無不能注意之情事，竟疏未注意，仍於行經前開無號誌叉路口時，未謹慎
    慢行復跨中心線行駛，且未注意前方及交岔路口車輛之動態，致肇事，使被害人
    死亡，被告顯有過失。(5)又道路支、幹道之區○○○○道路交通標誌、標線、號
    誌設置規則來認定，然本件事發地點均無設置區○○○○道之標誌、標線或號誌
    ，且被告與被害人所駕駛車道均劃有分向線，而無支、幹道之區分，二車行進之
    優先順序，應依道路交通安全規則第一百零二條第一項第二款所定車輛行經無號
    誌交叉路口時左方車應禮讓右方車先行之規定行進。本件被害人所駕駛之機車與
    被告之車輛相較乃屬左方車，卻而未禮讓右方之被告車輛先行，致與被告所駕車
    輛相撞，對本件車禍之發生亦有過失存在，業據證人甲○○即台灣省基宜區車輛
    行車事故鑑定委員會鑑定人員到庭結證屬實，故公訴人依附卷之交通事故調查報
    告表記載被害人所行駛之道路路寬八公尺、被告所行駛之路段路寬為六公尺許，
    而認定被告所駕車輛應係行駛於支線，應暫停讓行駛於幹道之被害人所駕機車先
    行，容有誤會，惟此仍無解於被告之過失責任。(6)被害人王少華確因本件車禍，
    顱內出血致死，則被告過失駕車肇事行為，與被害人之死亡結果間，自具有相當
    因果關係。參酌本件車禍經送台灣省基宜車輛事故鑑定委員會鑑定及台灣省車輛
    行車事故覆議委員會覆議結果，均同此認定，亦有台灣省基宜車輛事故鑑定委員
    會基宜鑑字第八九０二五０號鑑定意見書、台灣省車輛行車事故覆議委員會八十
    九年七月二十四日府覆議字第八九一００八號函各一件在卷可憑，從而綜上所述
    ，本件事證明確，被告犯行堪以認定，應依法論科。
二、按刑法上所謂業務，係指個人基於其社會地位繼續反覆而執行之事務，其主要部
    分之業務固不待論，即為完成主要業務所附隨之準備工作與輔助事務，亦應包括
  在內，且不以專業為限，是被告丁○○雖以務農為業，但其既有反覆駕駛拼裝車
    載運所種植農作物及肥料之行為，則其駕駛行為，自係其務農之附隨業務，雖不
    以駕車為其專業，且駕駛之次數並非固定、頻繁，仍無礙於業務之性質，且縱其
    該次駕駛農用拼裝車肇事係為他人載運廢棄土石前往其農地填土，但因與其駕車
    之附隨業務有直接關係，仍屬業務上之行為（最高法院七十三年台上字第六０九
    八號、七十七年台上字第二八八九號裁判意旨及同院七十一年台上字第七０九八
    號判例意旨可資參照）。核被告丁○○所為，係犯刑法第二百七十六條第二項之
    業務過失致人於死罪。公訴人認其所犯係同法條第一項之普通過失致死罪，尚未
    未洽，爰變更起訴之法條。被告於車禍發生後警察趕赴現場時，當場表示為肇事
    者而受裁判，業據證人即處理本件交通事故之警員乙○○到庭結證屬實，其係對
    未發覺之犯罪自首而接受裁判，應依刑法第六十二條減輕其刑。爰審酌被告之過
    失行為及程度，被害人對車禍之發生亦有過失，被告肇事後態度尚稱良好，事後
    業與被害人家屬達成和解，有和解書一紙附卷可參等一切情狀，量處如主文所示
    之刑，以示懲儆。又被告犯罪後，刑法第四十一條之規定，業於九十年一月十日
    修正，其第一項規定犯最重本刑為五年以下有期徒刑以下之罪，而受六個月以下
    有期徒刑或拘役之宣告，因身體、教育、職業、家庭之關係或其他正當事由，執
    行顯有困難者得易科罰金，並自同年一月十二日生效，比較新、舊法之結果，以
    修正後之規定有利於被告，爰依刑法第二條第一項前段規定，適用修正後之規定
    並諭知易科罰金之折算標準。末查被告前未曾受有期徒刑以上刑之宣告，有臺灣
    宜蘭地方法院檢察署刑案資料查註紀錄表及本院全國前案紀錄表在卷可憑，茲因
    一時失慎而罹刑典，經此偵審程序應已知警惕，且又已與被害人家屬達成民事和
    解，本院認對其所宣告之刑以暫不執行為適當，爰併宣告緩刑三年，以資惕勵。
據上論斷，應依刑事訴訟法第二百九十九條第一項前段、第三百條，刑法第二百七十
六條第二項、第六十二條前段、第二條第一項前段、第四十一條第一項、第七十四條
第一款，罰金罰鍰提高標準條例第一條前段、第二條，判決如主文。
本案經檢察官林慧到庭執行職務
中      華      民      國      九十      年      四      月    十三    日
                                   臺灣宜蘭地方法院交通法庭
                                          法  官
右正本證明與原本無異。
如不服本判決，應於判決送達後十日內，向本院提出上訴狀。
                                          書記官
中    華    民    國      八十        年              月               日
附錄本案論罪科刑法條全文：刑法第二百七十六條


司法院資訊處製作；財團法人民間司法改革基金會備份。
